【裁判字號】    97,審訴,632
【裁判日期】    970418
【裁判案由】    毒品危害防制條例
【裁判全文】
臺灣高雄地方法院刑事判決             97年度審訴字第632號
公  訴  人  臺灣高雄地方法院檢察署檢察官
被      告  甲○○
                    另案在臺灣高雄第二監獄執行中
上列被告因毒品危害防制條例案件，經檢察官提起公訴（97年度
毒偵字第29號），本院改依簡式審判程序審理，判決如下：
    主  文
甲○○施用第一級毒品，處有期徒刑柒月，扣案如附表編號1 所
示之物，沒收銷燬之，扣案如附表編號2 至4 所示之物，均沒收
之；又施用第一級毒品，處有期徒刑肆月，扣案如附表編號1 所
示之物，沒收銷燬之，扣案如附表編號2 至4 所示之物，均沒收
之；又施用第一級毒品，處有期徒刑肆月，扣案如附表編號1 所
示之物，沒收銷燬之，扣案如附表編號2 至4 所示之物，均沒收
之；又施用第二級毒品，處有期徒刑參月，扣案如附表編號5 所
示之物，沒收之。應執行有期徒刑壹年，扣案如附表編號1 所示
之物，沒收銷燬之，扣案如附表編號2 至5 所示之物，均沒收之
。
    事  實
一、甲○○前因施用毒品案件，經本院以93年度毒聲字第2549號
    裁定送觀察、勒戒後，於民國95年3 月31日因無繼續施用毒
    品傾向釋放。詎其仍不知戒絕毒癮，明知海洛因及甲基安非
    他命，分別經公告列為毒品危害防制條例第2 條第2 項第1
    款之第一級毒品及同條項第2 款之第二級毒品，不得非法持
    有、施用，猶於前開觀察、勒戒執行完畢釋放後5 年內，分
    別基於施用第一級毒品海洛因之犯意，先後於96年11月28日
    下午2 時許、同年月29日上午9 時許、同年月29日下午6 時
    許，在其位於高雄縣林園鄉頂厝村過溝2 巷24號之租屋處內
    ，以將第一級毒品海洛因加水置於針筒內注射手臂血管之方
    式，施用第一級毒品海洛因各1 次；又其另基於施用第二級
    毒品甲基安非他命之犯意，於96年11月29日下午3 、4 時許
    ，亦在上開租屋處，以將第二級毒品甲基安非他命置於吸食
    器內燒烤吸食之方式，施用第二級毒品甲基安非他命1 次。
    嗣於96年11月29日下午7 時40分許，為警於其同意下，在其
    上開租屋處實施搜索，扣得預備供其施用之如附表編號1 所
    示之物，及其所有如附表編號2 至5 所示之物，並採集其尿
    液送檢，發現呈嗎啡及甲基安非他命陽性反應，之後其於偵
    訊中，復向承辦檢察官自首有於96年11月28日下午2 時許、
    同年月29日上午9 時許施用第一級毒品海洛因，因而查悉上
    情。
二、案經高雄縣政府警察局林園分局報請臺灣高雄地方法院檢察
    署檢察官偵查起訴。
    理  由
一、按本件被告甲○○所犯係死刑、無期徒刑、最輕本刑為3 年
    以上有期徒刑以外之罪，其於準備程序就前揭被訴事實為有
    罪之陳述，經受命法官告知簡式審判程序之旨，並聽取其與
    公訴人意見後，本院認無不得或不宜改依簡式審判程序進行
    之處，爰依刑事訴訟法第273 條之1 第1 項、第284 條之1
    ，裁定本件由受命法官獨任進行簡式審判程序，合先敘明。
二、前揭犯罪事實，業據被告於本院審理中坦承不諱，且其前開
    為警查獲後，採集尿液送檢之檢驗結果，係呈施用第一級毒
    品海洛因後所會產生之嗎啡陽性反應，及施用第二級毒品甲
    基安非他命後所會產生之甲基安非他命陽性反應，有臺灣檢
    驗科技股份有限公司96年12月25日KH2007C0000000號濫用藥
    物尿液檢驗報告在卷可稽，並有如附表所示物品扣案足憑，
    其中扣案如附表編號1 所示物品，經法務部調查局鑑驗結果
    ，確係第一級毒品海洛因無訛，有該局96年12月24日調科壹
    字第09623084540 號鑑定書附卷可佐（上開被告以外之人於
    審判外所為之書面陳述，因本件已改行簡式審判程序，依刑
    事訴訟法第159 條第2 項之規定，應具有證據能力），則被
    告前開自白顯與事實相符，堪以採信，本件事證明確，被告
    前揭犯行，洵堪認定。另被告曾因施用毒品案件，經本院以
    93年度毒聲字第2549號裁定送觀察、勒戒後，於95年3 月31
    日因無繼續施用毒品傾向釋放乙情，有臺灣高等法院被告前
    案紀錄表在卷可憑，被告於觀察、勒戒執行完畢釋放後，5
    年內再犯本件施用毒品犯行，依法自應予以追訴處罰。
三、按海洛因及甲基安非他命，分別係毒品危害防制條例第2 條
    第2 項第1 款所稱之第一級毒品及同條項第2 款所稱之第二
    級毒品，故核被告前開施用海洛因之所為，均係犯該條例第
    10條第1 項之施用第一級毒品罪；其前開施用甲基安非他命
    之所為，則係犯同條第2 項之施用第二級毒品罪。被告持有
    第一級毒品海洛因及第二級毒品甲基安非他命後，進而施用
    ，其持有之低度行為均應為施用之高度行為所吸收，不另論
    罪。被告所犯上開4 犯行間，犯意各別、行為互殊，自應分
    論併罰。被告前揭於96年11月28日下午2 時許、同年月29日
    上午9 時許，先後2 次施用第一級毒品海洛因之犯行，係在
    具有偵查犯罪職權人員知悉該等犯罪前（蓋依被告上開尿液
    檢驗報告之嗎啡陽性反應檢驗結果，至多僅能推認其於採尿
    檢驗前之回溯24小時期間內，有1 次施用第一級毒品海洛因
    之犯行），於偵訊中主動向承辦檢察官坦認乙情，業據被告
    於本院審理中陳述明確，核與其偵訊筆錄所示內容相符，是
    被告所為符合刑法第62條前段自首之規定，爰依法就此2 部
    分犯行減輕其刑。爰審酌被告經觀察、勒戒後，尚未能戒絕
    毒癮，足證前開保安處分措施實難矯治其惡性，惟念其犯後
    坦承罪行，態度良好，而所犯係為自戕行為，尚未對他人造
    成實害，復參以其先前因施用毒品案件遭論罪科刑之次數等
    一切情狀，分別量處如主文所示之刑。另毒品具有成癮性，
    施用者一經上癮，即難戒斷，是施用毒品者具有「病患性犯
    人」之特質；且施用毒品罪本身並不侵害他人法益，則在道
    德可非難性較低之情形下，此種犯罪之再犯率自易較其他犯
    罪類型為高，是於無外界強制力予以約束之狀況下，顯較難
    期待行為人能自發的停止為此類犯行。而因刑罰兼具「報應
    主義」及「預防主義」之雙重目的，故應於量刑之時，同時
    衡酌上開2 項目的妥適決之，職是，於施用毒品之犯罪中，
    要難僅以行為人犯罪次數，作為定其應執行刑之唯一標準，
    而應考量行為人犯罪時間之密接性、需多久執行期間而得期
    待其有戒絕施用毒品之可能性等個人情狀，定其應執行刑，
    以符刑法定執行刑規定之立法精神（否則刑法無庸於宣告刑
    後，再給予裁判者如此寬大之裁量空間，而儘可多為限制，
    甚或規定各宣告刑均予接續執行），從而，本院考量上述各
    情，定被告應執行之刑如主文所示，以資懲儆。扣案如附表
    編號1 所示物品，係為第一級毒品海洛因之事實，業如上述
    ，應依毒品危害防制條例第18條第1 項前段之規定，諭知沒
    收銷燬之；至於鑑識耗損之毒品，既已滅失，爰不再行諭知
    沒收銷燬，併此敘明。又扣案如附表編號2 至5 所示物品，
    係被告所有，分別供施用第一級毒品海洛因、第二級毒品甲
    基安非他命所用之物，業據其於本院審理中陳述明確，爰依
    刑法第38條第1 項第2 款規定，併予宣告沒收。
據上論斷，應依刑事訴訟法第273 條之1 第1 項、第284 條之1
、第299 條第1 項前段，毒品危害防制條例第10條第1 項、第2
項、第18條第1 項前段，刑法第11條、第62條前段、第51條第5
款、第38條第1 項第2 款，判決如主文。
本案經檢察官鄭益雄到庭執行職務。
中    華    民    國    97    年    4     月    18    日
                  刑事第七庭    法  官  陳君杰
以上正本證明與原本無異。
如不服本判決，應於判決送達後10日內，向本院提出上訴狀。
中    華    民    國    97    年    4     月    18    日
                                書記官  李承悌
附錄本判決論罪科刑法條全文：
毒品危害防制條例第10條
施用第一級毒品者，處6月以上5年以下有期徒刑。
施用第二級毒品者，處3年以下有期徒刑。
附表：
┌──┬─────────────────────────┬───┐
│編號│扣案物品                                          │數量  │
├──┼─────────────────────────┼───┤
│ 1  │第一級毒品海洛因（驗後淨重合計1.03公克，空包裝重合│14包  │
│    │計3.12公克）                                      │      │
├──┼─────────────────────────┼───┤
│ 2  │注射針筒（施用第一級毒品海洛因所用）              │1 支  │
├──┼─────────────────────────┼───┤
│ 3  │塑膠鏟子（施用第一級毒品海洛因所用）              │2 支  │
├──┼─────────────────────────┼───┤
│ 4  │塑膠吸管（施用第一級毒品海洛因所用）              │13支  │
├──┼─────────────────────────┼───┤
│ 5  │吸食器（施用第二級毒品甲基安非他命所用）          │1 組  │
└──┴─────────────────────────┴───┘


司法院資訊處製作；財團法人民間司法改革基金會備份。
